【裁判字號】    99,智易,16
【裁判日期】    990722
【裁判案由】    違反著作權法
【裁判全文】
臺灣臺中地方法院刑事判決              99年度智易字第16號
公  訴  人  臺灣臺中地方法院檢察署檢察官
被      告  甲○○
上列被告因違反著作權法案件，經檢察官提起公訴（99年度偵字
第8754號），本院判決如下：
    主    文
甲○○共同犯著作權法第九十一條之一第三項前段之意圖散布而
公開陳列侵害著作財產權之光碟罪，處有期徒刑肆月，如易科罰
金，以新臺幣壹仟元折算壹日；緩刑貳年。扣案之「宮野蠻王妃
」違法重製光碟壹套（含DVD光碟片貳片）沒收之。
    犯罪事實
一、甲○○與吳進達（其所涉共同違反著作權法之犯行，另由臺
    灣臺中地方法院檢察署檢察官移送本院併案辦理）係朋友關
    係，其與吳進達均明知「宮野蠻王妃」係弘恩文化事業有限
    公司（下稱弘恩公司）經由著作財產權人之專屬授權而享有
    著作財產權之影音著作物，且尚在著作財產權存續期間內，
    非經著作財產權人之同意或授權，不得擅自意圖散布而公開
    陳列或持有侵害著作財產權人就前開視聽著作所享有之著作
    財產權之光碟重製物。甲○○亦明知吳進達於民國九十八年
    八月間某日委託代為販售，並交付本件扣案之「宮野蠻王妃
    」影音光碟一套（含DVD光碟片二片），係吳進達前於不詳
    時、地，向不詳之人所購得，為侵害他人著作財產權之違法
    重製光碟，竟與吳進達共同基於意圖散布而公開陳列之犯意
    聯絡，於吳進達交付之當月某日起，利用網際網路連線至「
    露天拍賣網站」（起訴書誤書為「雅虎奇摩拍賣網站」），
    以不知情之妻子陳依廷於該網站所申設之「Ｚ000000000」帳
    號及「宏本二手舖」名義於該網站開設賣場，刊登拍賣上揭
    「宮野蠻王妃」之違法重製光碟一套（含DVD光碟片二片）
    之訊息及照片而公開陳列之，供上網之不特定人士選購。嗣
    經弘恩公司之法務人員丙○○於同年十一月一日上午八時十
    分許，上網瀏覽發覺後，遂以「kevin789」帳號佯裝為顧客
    而標得上揭「宮野蠻王妃」之違法重製光碟一套（含DVD光
    碟片二片），並將價款新臺幣（下同）一百九十九元，連同
    運費八十元，共計二百七十九元現金匯入甲○○所申設之郵
    局局號00000000號、帳號00000000號帳戶內，迨甲○○確
    認匯款金額無訛後，隨即以郵寄方式將上揭「宮野蠻王妃」
    違法重製光碟一套共二片寄送予以化名「陳思妤」購買光碟
    之丙○○。嗣經弘恩公司提出告訴後，為警扣得上開「宮野
    蠻王妃」違法重製光碟一套（含DVD光碟片二片），而循線
    查獲。
二、案經弘恩公司訴由彰化縣警察局北斗分局報請臺灣臺中地方
    法院檢察署檢察官偵查起訴。
    理    由
一、按被告以外之人（包括證人、鑑定人、告訴人、被害人及共
    同被告等）於審判外之陳述雖不符刑事訴訟法第一百五十九
    條之一至之四等四條之規定，而經當事人於審判程序同意作
    為證據，法院審酌該言詞陳述或書面陳述作成時之情況，認
    為適當者，亦得為證據；當事人、代理人或辯護人於法院調
    查證據時，知有刑事訴訟法第一百五十九條第一項不得為證
    據之情形，而未於言詞辯論終結前聲明異議者，視為有前項
    之同意，同法第一百五十九條之五定有明文。立法意旨在於
    傳聞證據未經當事人之反對詰問予以核實，原則上先予排除
    ；惟若當事人已放棄反對詰問權，於審判程序中表明同意該
    等傳聞證據可作為證據；或於言詞辯論終結前未聲明異議，
    基於尊重當事人對傳聞證據之處分權及證據資料愈豐富，愈
    有助於真實發見之理念，且強化言詞辯論主義，使訴訟程序
    得以順暢進行，上開傳聞證據亦均具有證據能力。本件被告
    已於本院表示就同案被告吳進達、證人即被告甲○○之妻陳
    依廷、證人即告訴代理人丙○○分別於警詢時或偵查中之言
    詞陳述內容並無異見，且同意作為證據（見本院卷第30頁反
    面），經本院審酌同案被告吳進達、證人陳依庭、丙○○等
    人此等陳述作成時之客觀狀況，並無任何不當施壓或干擾，
    亦未有事證顯示其有遭受不當取供之情形，因認以之作為本
    案之證據亦屬適當，依上開刑事訴訟法第一百五十九條之五
    第一項之規定，自得作為證據使用。
二、訊據被告甲○○固不否認該扣案之盜版「宮野蠻王妃」光碟
    ，係其受同案被告吳進達之請託，而刊登於前述拍賣網站上
    為公開陳列，並擬予販售，惟矢口否認有何明知係侵害著作
    財產權之重製光碟而意圖散布而公開陳列之犯行，辯稱：該
    光碟片外觀包裝精美，伊不知該所販售之「宮野蠻王妃」光
    碟片係盜版之重製物云云。經查：
  (一)被告甲○○確於上揭露天拍賣網站以其不知情之妻子陳依廷
    於該網站所申設之「Ｚ000000000」帳號及「宏本二手舖」名
    義，刊登販售前開扣案之「宮野蠻王妃」盜版光碟，嗣經告
    訴代理人丙○○以「kevin789」帳號佯裝為顧客而標得上述
    盜版光碟，並將價款含運費共計二百七十九元匯入甲○○所
    申設之前揭郵局帳戶內，此有被告所刊登之露天拍賣網頁資
    料附卷可佐（見偵字第8754號卷第43頁至第46頁）。而「宮
    野蠻王妃」影音光碟係告訴人弘恩公司取得著作財產權而受
    著作權法保護之視聽著作，亦有告訴代理人所提出之臺北市
    政府營利事業登記證、授權書、授權證明書、前揭影音光碟
    之正版封套、正版影音光碟片封面等件附卷可參（見偵字第
    8754號卷第29頁至第42頁），又扣案之「宮野蠻王妃」盜版
    光碟總計二片，均係未經告訴人同意或授權重製之光碟片，
    除據告訴代理人指訴綦詳之外，復經檢察官當庭勘驗扣案光
    碟片結果：盜版光碟外包裝及內盒無標示授權、代理、發行
    廠商及廠商之地址，光碟本身無主管機關發行字號，與正版
    光碟迥異之情，亦經檢察官於履勘現場筆錄中記述甚詳，是
    扣案之「宮野蠻王妃」光碟共二片確實咸屬非法重製而侵害
    著作財產權之盜版光碟，應甚為明悉，此情且為被告所不爭
    執。
  (二)被告甲○○雖辯稱扣案之「宮野蠻王妃」盜版光碟一套，係
    同案被告吳進達委託並交付予其代為刊登販售之二手舊片，
    而該等光碟原由同案被告吳進達自露天拍賣網路購得，係其
    不要之二手商品等語，此情並據同案被告吳進達於警詢時供
    陳在卷（見偵字第8754號卷第6頁），惟被告迄至本院審結
    前，均未透過同案被告吳進達提出使其對該扣案之「宮野蠻
    王妃」盜版光碟產生係合法重製光碟之確信之來源憑據，且
    縱如同案被告吳進達所陳該「宮野蠻王妃」盜版光碟確係其
    購自露天拍賣網站，惟此僅得證明同案被告吳進達取得扣案
    盜版光碟之流程，此與該系爭「宮野蠻王妃」光碟係經非法
    重製及渠等就光碟為盜版一事是否明悉，俱無直接之關連性
    或邏輯上之必然。況拍賣網站之賣家通常非一般市面上合法
    經銷商，其商品來源亦非明確，是本件實難僅憑同案被告吳
    進達所稱該扣案光碟原係其於網路上購得之取貨流程，即推
    認被告就該「宮野蠻王妃」盜版光碟形成合法重製光碟之確
    信。且查，盜版光碟售價通常低於正版光碟甚多，價格通常
    有數倍之差距，且一般賣家均不會以盜版光碟誆稱係正版，
    而以正版光碟之價格販售盜版重製物，同案被告吳進達初購
    入該盜版光碟之價格如何，其自當甚為清楚明瞭，亦知悉並
    無可能以低價購得未經拆封之正版光碟，是同案被告吳進達
    購入系爭「宮野蠻王妃」盜版光碟時，應已明悉該等光碟並
    非經合法授權之正版光碟，而被告與同案被告吳進達既為朋
    友關係，同案被告吳進達復委託被告漁網站上刊登訊息，代
    為販售該等光碟，其應不致僅為以二手盜版光碟與二手正版
    光碟販售所得之些微利差，而遽向被告訛稱該等「宮野蠻王
    妃」盜版光碟為正版，甚或蓄意隱瞞被告該等光碟係盜版重
    製物，是被告辯稱其與同案被告吳進達均不知其等所販售之
    扣案「宮野蠻王妃」光碟係盜版重製物，顯難採信。
  (二)另被告甲○○復辯稱：伊刊登於該拍賣網站之商品數量眾多
    ，無法細查每樣商品，而販賣光碟僅佔伊拍賣商品之一小部
    份，伊與告吳進達均不知刊登販售之二手光碟係盜版重製物
    云云；惟查，依一般常理而言，二手光碟之販售價格通常均
    會低於全新且未曾拆封之光碟之販售價格，固屬當然之理，
    惟不同片名之DVD，因集數、包裝、版本之不同，販售之價
    格自然有高低之差異，即便二手光碟亦屬必然，而被告既自
    承其刊登於拍賣網站之商品數量可觀，顯見其對於網路拍賣
    經營方式有相當經驗，對於刊登之商品前，為避免定價高於
    一般市場行情，導致商品乏人問津之窘況，在標定商品之售
    價前，必當會先參考他賣家所刊登相同或相類似商品之價格
    ，以為定價之準據。復觀以被告於本院審理時已供承其刊登
    之訂價係參考同行對於二手光碟片之訂價等語，可知被告於
    刊登販售本件扣案之盜版光碟前，應已先於拍賣網站上觀覽
    並參考其他賣家販售該相同片名DVD之二手售價，且通常二
    手商品均因已拆封，一般賣家多會將外殼封套開啟並展示於
    賣場供人瀏覽，是被告於觀覽其他賣家販售之「宮野蠻王妃
    」二手DVD光碟之際，應已可察覺其持有欲販售之「宮野蠻
    王妃」，因光碟外包裝及內盒俱無標示授權、代理、發行廠
    商及廠商之地址，光碟本身復無主管機關發行字號，與其他
    賣家刊登販售之正版「宮野蠻王妃」光碟，不論封套、外殼
    ，或是內含之光碟表面，均存有極大之差異，被告復對於其
    所持有並公開陳列擬予販賣之扣案盜版「宮野蠻王妃」重製
    物，並未有何適以證明該光碟非屬侵害他人著作財產權之具
    體事證足資憑信，應認被告已知悉其受同案被告吳進達所委
    託而販售之扣案「宮野蠻王妃」光碟係屬非法重製物；然被
    告卻仍執意刊登於前述拍賣網站上公開陳列擬予販售，本院
    自得據此為對被告犯行成立之不利論斷。
  (三)綜此，被告甲○○前揭所為之辯述，無非事後卸責避就之語
    ，委無可採。是本件事證至臻明確，被告犯行洵堪認定。
三、按著作權法第九十一條之一第二項所稱「意圖散布而公開陳
    列」之犯罪態樣，固以行為人將侵害著作財產權之商品直接
    陳列於貨架上為其典型，然隨時代變遷及交易型態之改變，
    毋庸藉助實體銷售通路而透過網際網路進行商品交易，從中
    降低店租及庫存成本，已成現今邁入資訊時代之重要趨勢。
    是以「陳列」之定義不應再侷限於傳統銷售之類型，在未逸
    脫文義解釋之範圍內，應依其法條規範意旨而為適度調整。
    查本件被告甲○○將所欲販售之系爭「宮野蠻王妃」盜版光
    碟外包裝拍攝後，張貼於前述拍賣網站之網頁上，使不特定
    多數人皆可直接瀏覽觀看上開商品影像，上開交易模式所達
    成之效果實與在貨架上陳設擺放商品無異，即屬同條項所稱
    「意圖散佈而公開陳列」行為；是核被告所為，應係犯著作
    權法第九十一條之一第三項、第二項之明知係侵害著作財產
    權之光碟重製物而意圖散布而公開陳列罪。被告與同案被告
    吳進達就上開犯行，互有犯意聯絡及行為分擔，渠等既共同
    實行犯罪之行為，應依刑法第二十八條之規定論以共同正犯
    。又本件告訴代理人丙○○上網發現被告所刊登販售系爭「
    宮野蠻王妃」盜版光碟之訊息，遂佯裝買受者上網標買，並
    依指示匯款，嗣經被告郵寄交付扣案「宮野蠻王妃」盜版重
    製物等情，已據本院認定如前；告訴代理人主觀上僅係本於
    其法務工作上之任務，基於刑事蒐證之目的而上網購買，其
    主觀上自始無買受系爭盜版光碟之真意，當屬不能真正完成
    交易，則被告既無散布既遂之犯行，自僅能論以意圖散布而
    公開陳列之犯行。再被告於本件所擬販售之系爭「宮野蠻王
    妃」盜版光碟僅二片，數量甚為稀少，所擬出售之價格亦甚
    為低微（此由告訴代理人僅以一百九十九元之價格即標得可
    證），其於本件犯案之情節尚輕，致罹最輕法定本刑六月有
    期徒刑之罪，在客觀上足以引起一般人之同情，且被告事後
    已與告訴人達成和解（詳後述），猶有彌補犯罪所致損害之
    心意，其犯罪之情狀顯可憫恕，本院認縱科以法定最低度刑
    仍嫌過重，爰依刑法第五十九條規定酌量減輕其刑。
四、爰審酌被告甲○○欠缺保護智慧財產權之觀念，為圖私利，
    在網路上意圖散布販賣系爭「宮野蠻王妃」盜版光碟，而公
    開陳列侵害著作權之重製光碟，其所為非僅造成著作財產權
    人之損害，亦間接影響我國保護智慧財產權之國際聲譽，且
    犯後猶矢口否認犯行，行為與犯罪後態度均不足取；惟念及
    被告前無犯罪經判刑之前科紀錄，有臺灣高等法院被告前案
    紀錄表在卷可佐，其素行堪稱良好，被告所公開陳列之盜版
    光碟數量僅二張，所得利益甚為微薄，其犯罪動機僅在貪圖
    小利，且嗣後已與告訴人弘恩公司達成和解，並當庭支付告
    訴代理人丙○○一萬元現款等情狀，量處如主文所示之刑，
    並諭知易科罰金之折算標準。末查，被告前未曾因故意犯罪
    受有期徒刑以上刑之宣告，已如前述，其因一時失慮，偶罹
    刑典，但犯後已與告訴人成立和解，亦見前述，堪認尚具有
    為犯罪彌補之心意，被告經此罪刑之宣告後，當能知所警惕
    ，而信無再犯之虞，本院因認前開對被告所宣告之刑，應以
    暫不執行為適當，爰併予以宣告緩刑二年，以啟自新。
五、另依著作權法第九十八條規定：「犯第九十一條至第九十六
    條之一之罪，供犯罪所用或因犯罪所得之物，得沒收之。但
    犯第九十一條第三項及第九十一條之一第三項之罪者，其得
    沒收之物，不以屬於犯人者為限」，就供犯著作權法第九十
    一條之一第三項之罪所用之物，或因犯著作權法第九十一條
    之一第三項之罪所得之物，不問屬於犯人與否，依法均應予
    以沒收，而為刑法第三十八條第一項第二款、第三款之特別
    規定。本件扣案之「宮野蠻王妃」盜版光碟片一套共計二片
    ，乃係供被告甲○○犯本件犯罪所用之物，不問屬於犯人與
    否，均應依著作權法第九十八條規定，併予宣告沒收。
據上論斷，應依刑事訴訟法第二百九十九條第一項前段，著作權
法第九十一條之一第三項前段、第二項、第九十八條，刑法第十
一條、第二十八條、第五十九條、第四十一條第一項前段、第七
十四條第一項第一款，判決如主文。
本案經檢察官乙○○到庭執行職務。
中    華    民    國    99    年    7     月    22    日
                  刑事第三庭  法  官  陳思成
以上正本證明與原本無異。
如不服本判決應於收受判決後10日內向本院提出上訴書狀，並應
敘述具體理由；其未敘述上訴理由者，應於上訴期間屆滿後20日
內向本院補提理由書（均須按他造當事人之人數附繕本）「切勿
逕送上級法院」。
                              書記官
中    華    民    國    99    年    7     月    22    日
附錄論罪科刑法條
著作權法第九十一條之一
擅自以移轉所有權之方法散布著作原件或其重製物而侵害他人之
著作財產權者，處三年以下有期徒刑、拘役，或科或併科新臺幣
五十萬元以下罰金。
明知係侵害著作財產權之重製物而散布或意圖散布而公開陳列或
持有者，處三年以下有期徒刑，得併科新臺幣七萬元以上七十五
萬元以下罰金。
犯前項之罪，其重製物為光碟者，處六月以上三年以下有期徒刑
，得併科新臺幣二十萬元以上二百萬元以下罰金。但違反第八十
七條第四款規定輸入之光碟，不在此限。
犯前二項之罪，經供出其物品來源，因而破獲者，得減輕其刑。

司法院資訊處製作；財團法人民間司法改革基金會備份。
